【裁判字號】    98,交聲,235
【裁判日期】    981030
【裁判案由】    違反道路交通管理處罰條例
【裁判全文】
臺灣宜蘭地方法院交通事件裁定         98年度交聲字第235號
原處分機關  交通部公路總局臺北區監理所宜蘭監理站
異  議  人
即受處分人  甲○○
上列異議人即受處分人因違反道路交通管理處罰條例案件，對於
交通部公路總局臺北區監理所宜蘭監理站於民國98年5月12日所
為之宜監字第裁43-ZIE011020號裁決聲明異議，本院裁定如下：
    主  文
異議駁回。
    理  由
一、原處分意旨略以：異議人即受處分人甲○○駕駛其所有車牌
    號碼K3-8269號自用小客車於民國98年2月21日下午2時34分
    許，行經國道五號公路南向50.4公里處，因超速行駛（速限
    90公里，經雷達（射）測定行速為132公里，超速42公里）
    ，為內政部警政署國道公路警察局第九警察隊以公警局交字
    第ZIE011020號舉發違反道路交通管理事件通知單（下稱舉
    發通知單），舉發其有違反道路交通管理處罰條例第33條第
    1項第1款規定之事實，爰依上開規定裁處罰鍰新臺幣（下同
    ）5千元，並依同條例第63條第1項規定記違點數1點等語。
二、異議意旨略以：異議人承認伊開太快有超速，但那裡並沒有
    豎立告示牌。且警察局告知說該處有設置移動式之告示牌乙
    節，縱使為真，異議人認為國道五號公路南向49.4公里處所
    設立之警告標誌前有物品遮蔽，也是標示不清，使駕駛人不
    易察覺。又違規照片中沒有日期與時間，是否係事後採證，
    亦讓人懷疑。為此爰於法定期間內聲明異議，請求撤銷原處
    分云云。
三、按汽車行駛高速公路，應依速限標誌指示，高速公路交通管
    制規則第5條第1項前段定有明文。又按汽車行駛於高速公路
    不遵使用限制、禁止、行車管制及管理事項之管制規則而有
    行車速度超過規定之最高速限者，處汽車駕駛人新臺幣3,00
    0元以上6,000元以下罰鍰，汽車駕駛人駕駛汽車違反道路交
    通管理處罰條例第33條第1項規定者，除應依該條所規定之
    罰鍰處罰外，併予記違規點數1點；又對於行車速度超過規
    定之最高速限或低於規定之最低速限之違規定行為，採用固
    定或非固定式科學儀器取得證據資料證明者，於一般道路須
    至少於100公尺，於高速公路、快速公路須至少於300公尺前
    ，明顯標示之，道路交通管理處罰條例第33條第1項第1款、
    第63條第1項第1款、第7條之2第3項分別定有明文。
四、經查：
  (一)異議人甲○○駕駛其所有之車牌號碼牌K3-8269號自用小客
    車，於98年2月21日14時34分許，行經國道五號公路南向50.
    4公里處，以時速132公里超速行駛之事實，業經證人即舉發
    警員劉志祥到庭結證屬實（見本院卷第26-27頁），並有舉
    發通知單、雷射測速儀檢定合格證書各1份、採證照片4張及
    雷射測速儀器照片7張在卷供參（見本院卷第10、30-36頁）
    ，復為異議人所不否認，此等事實自足堪認定。
  (二)異議人雖以前詞置辯。然證人劉志祥於本院調查時結證稱：
    本件是伊執行測速照相勤務，擷取異議人違規相片圖檔，之
    後交由交通組綜合整理，再交由委外廠商統一製單。伊當時
    設定測速儀器的速限是時速105公里，經過的車輛只要超過
    時速105公里，儀器就會自動擷取違規車輛的影像。執行取
    締超速的地點在國道五號南向50.4公里處，異議人是經過旁
    邊後，儀器啟動偵測到這部車超速的情形，並擷取這部車的
    影像存檔，伊再下載圖檔給交通組。測速儀器之前有在2處
    擺放測速照相的告示牌，1個是固定的告示牌，設在南向48.
    3公里處，另外伊還有放置移動的告示牌，在南向49.4公里
    處。在速限內即時速100公里行進中的車輛駕駛人可以看到
    移動式的告示牌。交通組所附的告示牌照片沒有日期，是因
    為電腦另有1組程式可以還原拍攝當時的時間，交通組沒有
    使用該組程式，所以沒有顯示日期，伊庭呈的最後1頁照片
    有日期，是因為伊有使用該組程式。相片日期只能還原，無
    法改變等語明確（見本院卷第26頁），並提出設置前有測速
    照相警語之告示牌照片3張附卷供參（見本院卷第36-37頁）
    ，可見國道五號公路南向48.3公里處及49.4公里處，均有設
    立前有測速照相警語之告示牌，實已符合道路交通管理處罰
    條例第7條之2第3項之採用固定或非固定式科學儀器取得證
    據資料證明者，於高速公路須至少於300公尺前，明顯標示
    之規定。且參以交通警員掣單舉發違反道路交通管理處罰條
    例所列之違規事實，乃公務員基於職務上權力，依法就特定
    之具體事件所為具有公法上效果之單方行政行為，基於公務
    員為公法上行為具有公信力之原則，該行政處分當可被推定
    為真正，從而，異議人既未就執勤警員之舉發有誤提出相關
    證據以供調查，本院經查亦無任何證據足資證明證人警員有
    捏造事實違法取締之情事，則執勤警員本其維護交通秩序、
    安全職責所為之舉發，自應受到合法、正確之推定；據此，
    證人劉志祥對異議人有超速駕駛之違規情形、舉發經過及檢
    附給異議人之採證照片何以未顯示日期之原因等節均已到庭
    結證如上，而細繹其證述內容尚無前後矛盾或與事理不符而
    存有瑕疵之處，足認證人劉志祥所述，堪可採信。再者，觀
    諸證人劉志祥提出之設立告示牌現場照片可知，該告示牌前
    方雖設有柵欄，但該等柵欄並未遮避告示牌之警語內容，駕
    駛人仍可辨識之，此有照片可證（見本院卷第16、36、37頁
    ）。是異議人前揭辯解，均不足取。至於異議人提出之告示
    牌照片雖模糊難辨（見本院卷第19頁），然異議人既坦承該
    張照片係在行進中拍攝的（見本院卷第27頁），則照片當然
    會失焦而模糊難辨，自難以此推認駕駛人開車時，看見該告
    示牌之情形亦是如此。況且，縱認員警於49.4公里處擺設之
    移動式「前有測速照相」告示牌前有物品遮蔽，以致標示不
    清，使駕駛人不易察覺，惟國道五號公路另於南向48.3公里
    處，設有「前有測速照相」警語之告示牌，業已符合規定。
    因此，異議人此部分所辯，亦不足以為據。
五、綜上所查，異議人於上開時、地，駕駛K3-8269號自用小客
    車，確實有「汽車行駛高速公路速度超過規定最高速限（40
    公里以上未滿60公里）」之違規行為，足以認定。從而，原
    處分機關依道路交通管理處罰條例例第33條第1項第1款及第
    63條第1項第1款規定，對異議人裁處5千元之罰鍰，並記違
    規點數1點，核無違誤。本件聲明異議為無理由，應予駁回
    。
據上論斷，應依道路交通案件處理辦法第19條，裁定如主文。
中    華    民    國    98    年    10    月    30    日
                  交通法庭  法  官  陳映佐
以上正本證明與原本無異。
如不服本裁定，應於裁定送達後5日內，向本院提出抗告狀。（
應附繕本）
                            書記官  陳憲文
中    華    民    國    98    年    10    月    30    日


司法院資訊處製作；財團法人民間司法改革基金會備份。
